臺灣臺南地方法院刑事判決　　　　　　　　　　　　　九十三年度交訴字第二二號
　　公　訴　人　臺灣台南地方法院檢察署檢察官
　　被　　　告　戊○○
　　選任辯護人　李慧千律師
右列被告因公共危險等案件，經檢察官提起公訴（九十三年度偵字第一０四九號），
本院判決如左：
    主  文
戊○○服用酒類，不能安全駕駛動力交通工具而駕駛，累犯，處有期徒刑捌月；又駕
駛動力交通工具肇事，致人傷而逃逸，累犯，處有期徒刑拾月。應執行有期徒刑壹年
肆月。
被訴過失傷害部分公訴不受理。
    事  實
一、戊○○曾於民國九十一年間因犯酒醉駕車公共危險罪二次，先後經臺灣高雄地方
    法院及本院分別以簡易判決處刑量處拘役五十日及有期徒刑三月確定，其中有期
    徒刑部分並已於九十一年十月十一日易科罰金執行完畢，猶不知悔改，其復於九
    十三年一月十二日晚間九時許，在台南縣永康市龍潭村其僱主處飲用啤酒四瓶後
    ，本應注意汽車駕駛人飲用酒類後其吐氣所含酒精濃度超過每公升０‧二五毫克
    以上者，不得駕車，按其情節又非不能注意，其能注意竟疏未注意，於上處飲酒
    後其吐氣所含酒精濃度已高達每公升一‧一八毫克，已酒醉不能安全駕駛動力交
    通工具，詎戊○○仍不顧大眾行車之公共安全，於同日晚間九時十許，酒後無照
    駕駛其所有改懸掛Ｂ４─５３９９號車牌之自小客貨車（原車牌號碼為ＴＰ─９
    ４３７號）欲返家，而在台南縣永康市○○路三九九巷巷口（下稱第一現場）前
    沿王行路作倒車時，因不勝酒力而不慎碰撞到甲○○所有順向停放在王行路北向
    南路旁之車號ＢＤ—７７９５號自小客車（甲○○未受傷），隨即逕自駕車往永
    康市○○路方向離去，嗣於同日晚間九時二十分許，戊○○駕車沿台南縣永康市
    ○○路○段由北向南駛至該路段二四七號（下稱第二現場）前時，本應注意汽車
    行駛時，駕駛人應注意車前狀況，並隨時採取必要之安全措施，而依當時情形，
    客觀上又無不能注意之情事，其能注意復因不勝酒力而疏未注意車前狀況，致自
    後衝撞上站在路旁之丙○○，造成丙○○被撞飛倒地，受有頭部外傷、頭皮血腫
    、右肩挫傷、臀部挫傷、右膝擦傷等傷害（過失傷害部分業據撤回告訴，詳後述
    ），詎戊○○在發生撞擊後竟未停車察看，反而逕自駕車往永康市○○路方向逃
    逸，適為永康分局龍潭派出所巡邏員警發覺追捕，旋於同日晚間九時五十分許，
    在台南縣永康市○○路四十四巷巷口前逮獲戊○○，經帶回警局並測試其吐氣所
    含酒精濃度竟仍高達前開數值，復查知上情。
二、案經丙○○訴由台南縣警察局永康分局報請臺灣台南地方法院檢察署檢察官偵查
    起訴。
    理  由
一、訊據被告戊○○固坦承有於右開時、地酒醉駕車肇事，並致丙○○倒地受傷之事
    實不諱，惟矢口否認有何肇事逃逸犯行，辯稱：伊當時已酒醉至泥醉程度不知道
    有撞到人云云。惟查，被告戊○○如何於右開時、地駕駛前揭自小客貨車自後衝
    撞站在路旁之告訴人丙○○，並造成丙○○被撞飛倒地受有如事實欄所示之傷害
    ，而被告如何於肇事後未停車即逕自往南（永康市○○路方向）逃逸，旋為行經
    現場之巡邏員警丁○○發現告訴人坐在路旁，經現場民眾告知肇事車輛之車型車
    色後驅車追趕，並在追至大灣路四十四巷巷口前始將之攔停等情，迭據告訴人丙○○於警詢及本院調查時到庭陳述綦詳，並經證人即本件查獲員警丁○○於本院
    審理時到庭陳證：「（問：案發當天在富強路有何事發生？）當時我看到有人坐
    在路旁，然後有人說有輛車子撞到人後逃逸，我問明車型後我就往前追捕，過了
    沒多久就看到路人所講的車型的車子，當時發現該車有不正常行駛的狀況，我第
    一次看到該輛車子後，我要攔他時，他不停就加速逃逸，第二次看到他時要攔他
    ，他又不停，第三次我快攔到時，看到他好像右邊有擦撞到車子的聲音，他才停
    在大灣路外側快車道」、「（問：他停在快車道外側時，他當時的狀況如何？）
    我有上前問他，但他都不回答，他車窗有打開，我有叫他下來，但他都坐在駕駛
    座上不下來，我有聞到他有酒味，我就打開車門強制將他拉下車，然後他下車之
    後大聲吵鬧語無倫次。後來有一部車子開過來，說被告的車子在之前曾經撞到他
    們的車，他們一路追被告的車子。之後我們才通知交通處理小組接辦，我們就將
    被告帶回分局辦公室，被告回到辦公室後還是大吵大鬧，之後我們就離開了」、
    「（問：之前所述該輛車有不正常行駛情形為何？）該輛車當時車體搖搖擺擺，
    車速也不是很平順。我是根據路人所報肇事車輛的車型及顏色才追該輛車的」等
    語無訛（見本院九十三年八月十二日審判筆錄），且有道路交通事故現場圖暨道
    路交通事故調查報告表共五紙、道路交通事故現場蒐證照片十四幀在卷可資佐證
    ，而被告是在第一現場作倒車時，先碰撞到甲○○停在路旁自小客車隨即逕自駕
    車往永康市○○路方向離去之事實，亦據被害人甲○○於警詢時指訴甚詳，並有
    卷附之車損相片可憑，另被告在肇事前其駕照業已吊銷，且肇事當時之自小客貨
    車係改懸掛已經註銷之Ｂ４─５３９９號車牌，而告訴人丙○○遭被告駕車撞及
    後，受有如事實欄所載之傷害，被告並因此與告訴人以新臺幣二萬元達成民事和
    解，告訴人並因此撤回過失傷害部分告訴乙節，亦有交通部公路總局嘉義區監理
    所台南監理站九十三年四月二十一日嘉監南字第０９３０００８７３１號函、九
    十三年六月十四日嘉監南字第０９３００１３５８９號函、汽車車籍查詢明細、
    前開道路交通事故現場蒐證照片及本院九十三年五月十一日準備程序筆錄可稽，
    足見被告之自小客貨車確有於右開時地因未注意車前狀況，不慎自後衝撞上站在
    路旁之告訴人而有本件肇事車禍事實甚明。而觀諸被告之自小客貨車係右照後鏡
    斷裂、右前大燈受損，有卷附之現場相片可稽，告訴人丙○○於警詢時亦陳稱：
    當時其身後衝過來一部自小客貨車，該車車頭係衝撞上其身體，並導致其身體向
    前飛了二公尺左右才倒地等語（見警詢卷第五頁反面），顯見被告係自後衝撞上
    告訴人身體，該撞擊點係在被告右前方之視野範圍內，為被告駕車可得注意之範
    圍，而告訴人當時既係遭撞飛倒地，足見車禍當時相碰撞之力道非輕，參以被告
    係先在第一現場倒車肇事後再駛至第二現場撞擊到告訴人丙○○，該二處現場相
    距有二．三公里之遠，有前開道路交通事故現場圖載明可考，是被告在酒後既尚
    能駕車行駛如此遠之距離，且在被警追逐時猶知逃避攔停，足見其對外界之認知
    能力並未喪失，尚未泥醉至不省人事之程度，則被告就其駕車有與人發生衝撞車
    禍之事實顯難諉為不知，從而被告既明知其有與人發生衝撞車禍並致告訴人飛落
    倒地，其仍未停車察看救護傷者反而逕自加速離開現場等情以觀，其所為顯係駕
    車肇事逃逸之舉，且有肇事逃逸之意圖至明，其所辯要係卸責之詞，不足採信。
    次按汽車駕駛人飲用酒類後其吐氣所含酒精濃度超過每公升０‧二五毫克以上者
    ，不得駕車，道路交通安全規則第一百十四條第二款定有明文。且按刑法第一百
    八十五條之三之罪本質上係屬抽象危險犯，其立法目的在防杜因酒後駕駛動力交
    通工具而造成侵害他人生命身體之危險，此種抽象危險係伴隨服用酒類或其他相
    類物品過量之行為而當然成立。換言之，只需客觀上有此種行為出現，危險即視
    為存在，其是否果真肇事，均不影響公共危險罪責之成立；若其果真駕車肇禍，
    其不能安全駕駛動力交通工具之情形，則更不待言。另參考德、美等國之認定標
    準，對於酒精濃度吐氣已達每公升０．五五毫克，或血液濃度達百分之０．一一
    以上者，肇事率為一般正常人之十倍，認為已達「不能安全駕駛」之標準（此有
    法務部八十八年五月十八日法八八檢字第一六六九號函可資參照）。而查被告戊○○於案發當日晚間十時五十一分許經警測試其吐氣所含酒精濃度為每公升一‧
    一八毫克，有被告吐氣所含酒精濃度測試值結果單一紙可稽，已超出法律容許之
    每公升０．二五毫克數倍有餘，且被告經查獲後，有出入車門困難，顯無法為正
    常操控駕駛，在查獲、測試過程中，有語無倫次、含糊不清、意識模糊、注意力
    無法集中、呆滯木僵、多話、大笑、泥醉等情事，亦有刑法第一百八十五條之三
    案件測試觀察紀錄表載明可考，再由被告當日係因酒後駕車先在倒車時不慎撞擊
    停在後面之車輛，復未能注意車前狀況致自後衝撞站在路旁告訴人致有本件車禍
    情節觀之，顯見其當時已因不勝酒力而不能安全駕駛動力交通工具，亦無疑義。
    從而本件事證已臻明確，被告犯行足堪認定。
二、核被告戊○○所為，係犯刑法第一百八十五條之三之酒後不能安全駕駛動力交通
    工具而駕駛罪、同法第一百八十五條之四之駕車肇事逃逸罪。其所犯上開二罪間
    ，犯意各別，行為互殊，應予分論併罰。查被告有如事實欄所載受有期徒刑執行
    完畢之前科紀錄，有臺灣高等法院被告全國前案紀錄表可稽，其於有期徒刑執行
    完畢後五年之內，再犯本案有期徒刑以上之罪，係屬累犯，應依刑法第四十七條
    之規定分別加重其刑。審酌被告前已有如事實欄所示之二次酒醉駕車公共危險罪
    前科紀錄，有臺灣高等法院被告全國前案紀錄表附卷可稽，則被告既有上開前科
    資料，理應酒後不開車，以免發生危險，然被告於前案繳納罰金執行完畢後，顯
    未因此獲得教訓而自我警惕，猶未約束其行為，非但酒醉駕車，且於發生撞擊車
    禍竟駕車逃離現場，犯後猶空言砌詞否認犯罪，未見悔意，惡性非輕，本應從重
    量處，惟念其在肇事後業與告訴人達成和解，告訴人亦已撤回本件過失傷害部分
    之告訴等一切情狀，分別量處如主文所示之刑及定其應執行之刑，以資懲儆。
三、公訴意旨另認被告前開行為，尚涉有刑法第二百八十四條第一項前段之過失傷害
    罪嫌等語。按告訴乃論之罪，告訴人於第一審辯論終結前得撤回其告訴，又告訴
    經撤回者，應諭知不受理之判決，刑事訴訟法第二百三十八條第一項、第三百零
    三條第三款分別定有明文。查本件告訴人丙○○告訴被告過失傷害案件部分，起
    訴書認係觸犯刑法第二百八十四條第一項前段之過失傷害罪，依同法第二百八十
    七條之規定，須告訴乃論。茲據告訴人丙○○到庭撤回告訴，依照首開說明，本
    件就過失傷害部分應為不受理之諭知，併此敘明。
據上論斷，應依刑事訴訟法第二百九十九條第一項前段、第三百零三條第三款，刑法
第一百八十五條之三、第一百八十五條之四、第四十七條、第五十一條第五款，判決
如主文。
本案經檢察官乙○○到庭執行職務。
中      華      民      國     九十三     年     八     月    二十六    日
                                  臺灣臺南地方法院交通法庭
                                      審判長法  官  黃光進
                                            法  官  周紹武
                                            法  官  張瑛宗
右正本證明與原本無異。
如不服本判決，應於判決送達後十日內，向本院提出上訴狀。
                                            書記官  陳志德
中      華      民      國     九十三     年     八     月    二十七    日
附錄本案論罪科刑法條：
中華民國刑法第一百八十五條之三
服用毒品、麻醉藥品、酒類或其他相類之物，不能安全駕駛動力交通工具而駕駛者，
處一年以下有期徒刑、拘役或三萬元以下罰金。
中華民國刑法第一百八十五條之四
駕駛動力交通工具肇事，致人死傷而逃逸者，處六月以上五年以下有期徒刑。
